臺灣高等法院臺南分院刑事判決
109年度交上訴字第1565號
上  訴  人  
即  被  告  甲○○


選任辯護人  田杰弘律師
上列上訴人因過失致死案件，不服臺灣雲林地方法院109年度交
訴字第44號中華民國109年10月29日第一審判決（起訴案號：臺
灣雲林地方檢察署108年度偵字第7729號），提起上訴，本院判
決如下：
    主  文
原判決撤銷。
甲○○因過失致人於死，處有期徒刑陸月，如易科罰金，以新臺幣
壹仟元折算壹日。
    事  實
一、甲○○於民國108年9月21日下午6時58分許，駕駛車牌號碼000
    -00號營業大貨曳引車，沿雲林縣元長鄉客厝村雲145線公路
    由北往南方向行駛，行經雲林縣元長鄉客厝村雲145線公路
    與雲172線公路交會之多岔路口時，本應注意行車速度應依
    標誌或標線之規定，無速限標誌或標線者，行車時速不得超
    過50公里，且應注意車前狀況，隨時採取必要之安全措施，
    而依當時天候晴、夜間有照明、柏油路面乾燥無缺陷、無障
    礙物、視距良好，客觀上並無不能注意之情事，其能注意竟
    疏未注意車前狀況，及該路段速限為每小時50公里，仍貿然
    以每小時81公里之速度超速行駛通過該路口，適有蔡永富（
    所涉過失致死部分，另經檢察官為不起訴處分）駕駛車牌號
    碼0000-00號自用小貨車搭載少年蔡○林（91年5月生，真實
    姓名詳卷，依兒童及少年福利與權益保障法第69條規定，不
    得揭露足以識別兒童及少年身分之資訊），沿雲林縣元長鄉
    客厝村雲145線公路由南往北行駛至該交岔路口，本應注意
    行經行車管制號誌交岔路口，轉彎車應禮讓直行車先行，依
    當時上開之情況，客觀上亦無不能注意之情事，竟疏未注意
    及此，逕行於該交岔路口左轉彎，而未禮讓甲○○駕駛之曳引
    車先行，雙方車輛閃避不及發生碰撞，致蔡永富受有頭部外
    傷、肋骨骨折等傷害，造成出血性休克；蔡○林則受有胸廓
    壓迫骨折出血等傷害，造成出血性休克，均經送醫而到院前
    無自發性呼吸及心跳，於同日晚間7時59分急救無效宣告死
    亡。嗣甲○○於肇事後，在有偵查犯罪權限之機關未發覺其犯
    罪前，即向據報到場處理之警員坦承為肇事車輛駕駛人，自
    首並接受裁判。
二、案經蔡永富之配偶乙○○、蔡永富之母親丙○○○、蔡永富
    之子丁○○及蔡○林之母親胡○雯訴由雲林縣警察局虎尾分
    局報請臺灣雲林地方檢察署檢察官偵查起訴。 
    理  由
一、證據能力：
    按被告以外之人於審判外之陳述，雖不符刑事訴訟法第159
    條之1至第159條之4規定得為證據之情形，而經當事人於審
    判程序同意作為證據，法院審酌該言詞陳述或書面陳述作成
    時之情況，認為適當者，亦得為證據，刑事訴訟法第159條
    之5第1項定有明文。又刑事訴訟法第159條之5立法意旨，在
    於確認當事人對於傳聞證據有處分權，得放棄反對詰問權，
    同意或擬制同意傳聞證據可作為證據，屬於證據傳聞性之解
    除行為，如法院認為適當，不論該傳聞證據是否具備刑事訴
    訟法第159條之1至第159條之4所定情形，均容許作為證據，
    不以未具備刑事訴訟法第159條之1至第159條之4所定情形為
    前提。查本判決所引用之下列供述證據暨其他書證、物證，
    檢察官、被告及其辯護人於本院準備程序、審理時，均同意
    作為本案證據（見本院卷第64至67頁、第123頁），且於本
    院逐一提示後，迄於言詞辯論終結前亦未聲明異議，本院審
    酌上開證據資料製作時之情況，尚無違法不當及證明力明顯
    過低之瑕疵，認以之作為證據應屬適當，而有證據能力。
二、認定犯罪事實所憑之證據及理由：
㈠、上開犯罪事實，業據被告於警詢、偵訊、原審及本院審理時
    坦承不諱（見相卷第21至24頁、第103至107頁；7729號偵卷
    －以下稱偵卷一－第65至66頁；原審卷第61至69頁、第104頁
    、第111頁；本院卷第61頁、第63頁、第122頁、第138頁）
    ，並據告訴人乙○○、胡○雯於警詢指訴明確（見相卷第25至2
    7頁、第29至30頁、第101至107頁、第113至115頁），復有
    道路交通事故現場圖、道路交通事故調查表㈠、㈡、現場暨車
    損照片28張、事故現場路口監視器、行車紀錄器畫面翻拍照
    片9張、被告車輛電子式行車速度紀錄器表、中國醫藥大學
    北港附設醫院司法相驗病歷摘要、檢驗報告書、相驗筆錄、
    相驗屍體證明書、相驗照片、證號查詢汽車駕駛人、車號查
    詢汽車車籍、雲林縣警察局勤務指揮中心受理110報案紀錄
    單、國興畜產股份有限公司地磅單1張、出貨單5張附卷可稽
    （見相卷第33至46頁、第47至49頁、第51頁、第53頁、第55
    頁、第61頁、第63頁、第73頁、第75頁、第89頁、第91至97
    頁、第99至100頁、第109頁、第111至112頁、第117頁、第1
    21至143頁、第147至170頁、第193至205頁、第209至229頁
    、第239頁），被告任意性自白與卷內其他積極證據相符，
    堪以採取。
㈡、按汽車行駛時，行車速度，依速限標誌或標線之規定，無速
    限標誌或標線者，行車時速不得超過50公里；又駕駛人應注
    意車前狀況，並隨時採取必要之安全措施，道路交通安全規
    則第93條第1項第1款、第94條第3項分別定有明文。查被告
    為領有合格駕駛執照之人，有上開證號查詢汽車駕駛人1份
    可憑（見相卷第73頁），是其駕駛本案營業大貨曳引車自應
    注意上開規定，且依當時天候晴，夜間有照明，柏油路面乾
    燥、無缺陷、無障礙物，視距良好等情狀，有前揭道路交通
    事故調查表㈠可憑，客觀上並無不能注意之情事，被告竟疏
    於注意，於通過上開交岔路口時超速行駛，未注意車前狀況
    ，並隨時採取必要之安全措施，而貿然駛入上開交岔路口，
    而與在該交岔路口進行左轉彎之被害人蔡永富所駕駛自用小
    貨車發生碰撞，致被害人蔡永富、少年蔡○林受有前揭傷害
    ，並因傷勢過重不治死亡，已如前述，被告未遵守上開規定
    ，甚為明確，其駕駛行為自有過失。另本件經送交通部公路
    總局嘉義區監理所嘉雲區車輛行車事故鑑定委員會鑑定本件
    肇事原因，其結果亦認：「一、蔡永富駕駛自用小貨車，夜
    間行經行車管制號誌交岔路口，左轉彎車未讓對向直行車先
    行，同為肇事原因。二、甲○○駕駛營業大貨曳引車，夜間行
    經行車管制號誌交岔路口，未注意車前狀況，並隨時採取必
    要之安全措施，反超速行駛，同為肇事原因」等語，有交通
    部公路總局嘉義區監理所109年2月17日函及所附109年2月5
    日交通部公路總局嘉義區監理所嘉雲區車輛行車事故鑑定會
    意見書在卷可按（見偵卷一第57至60頁）。足見被告有應注
    意、能注意而不注意之情事，顯有違反其注意義務之過失，
    且該過失駕駛行為與被害人蔡永富、少年蔡○林之死亡結果
    間，具有相當因果關係，亦堪認定。
㈢、又汽車行駛至交岔路口，轉彎車應讓直行車先行，道路交通
    安全規則第102條第1項第7款定有明文。查被害人蔡永富行
    駛至案發交岔路口，欲左轉彎竟未依上開規定，讓被告駕駛
    之直行車先行，而貿然進入交岔路口左轉彎，而肇致本件車
    禍，足見被害人蔡永富就本件車禍之發生亦與有過失。惟被
    害人蔡永富雖與有過失，仍無法解免被告依交通安全法令所
    應承擔之注意義務，不因被害人蔡永富亦與有過失而影響被
    告犯罪之成立，附此敘明。
㈣、綜上所述，本件事證明確，被告犯行洵堪認定，自應依法論
    科。
三、論罪科刑之理由：
㈠、核被告所為，係犯刑法第276條之過失致人於死罪。被告以一
    過失行為，同時致被害人蔡永富、少年蔡○林死亡，為同種
    想像競合犯，應依刑法第55條前段規定，從一重之過失致人
    於死罪處斷。
㈡、被告於肇事後，在雲林縣警察局虎尾分局員警到場處理時，
    仍留在現場，並主動向前來現場處理人員承認為肇事人等情
    ，有雲林縣警察局虎尾分局道路交通事故肇事人自首情形紀
    錄表在卷可憑（見相卷第65頁），則被告於其犯罪行為未為
    有偵查權限之機關發覺前，即自首犯行並不逃避裁判等情，
    至堪認定，而該當自首之要件，依刑法第62條前段之規定，
    減輕其刑。
四、撤銷改判之理由：
㈠、原審認被告涉犯過失致死犯行，罪證明確，因予論罪科刑，
    固非無據。然刑罰之量定，固屬法院自由裁量之職權行使，
    惟刑事審判之量刑，旨在實現刑罰權之分配的正義，故法院
    對科刑判決之被告量刑，應符合罪刑相當原則，使罰當其罪
    ，以契合人民之法律感情。此所以刑法第57條明定科刑時應
    審酌一切情狀，尤應注意該條所列各款情形，以為科刑輕重
    之標準。而刑罰之量定，固屬事實審之職權，惟我國現階段
    第二審仍採覆審制，對於事實之認定、法律適用及量刑，均
    應予重複調查審認，是以，第二審於量刑時或審酌原審量刑
    是否妥適時，亦應受刑法第57條之規定之拘束，倘刑法第57
    條所列各款事由所依據之事實，與第一審所認定者不符，而
    影響到行為人之責任輕重之判定時，原審依據原認定事實所
    導出之刑度，即難認妥適。經查：被告上訴後，已與告訴人
    及其他被害人家屬調解成立，並依調解內容履行其給付義務
    完畢，有調解筆錄、車險已賠償彙總表、匯款單據附卷可參
    （見本院卷第109至112頁、第143頁），此為刑法第57條所
    規定犯罪後態度所應考量之量刑事由，原審未及審酌，尚有
    未洽。被告上訴意旨以原判決未及審酌被告與被害人家屬已
    達成和解並賠償完畢等情，指摘原判決量刑過重，為有理由
    ，應由本院將原判決撤銷改判，以期適法。
㈡、本院審酌被告案發時未依速限規定而有超速行駛之情形，且
    未注意車前狀況，見被害人蔡永富駕駛之車輛左轉彎時，未
    能及時採取安全措施，閃避被害人蔡永富駕駛之車輛，致與
    被害人蔡永富駕駛車輛碰撞，造成被害人蔡永富、少年蔡○
    林傷重而亡，殊不可取，被告疏於注意所造成之損害結果甚
    為嚴重而難以彌補，告訴人及被害人二人家屬因此傷痛逾恆
    ，犯罪所生損害甚鉅，惟被告案發前並無其他前科，有臺灣
    高等法院被告前案紀錄表在卷可稽，素行良好，且被害人蔡
    永富案發時亦有未讓被告駕駛之直行車先行，逕行左轉彎而
    肇事之過失情節，同為本件車禍發生之肇事因素，另被告已
    與告訴人及被害人二人家屬全體達成和解，賠償告訴人及被
    害人二人家屬完畢，告訴人及被害人二人家屬表明不再追究
    被告之刑事責任，有上開調解筆錄在卷可佐，已盡力彌補告
    訴人及被害人二人家屬之損害，犯後坦承犯行，態度尚稱良
    好，暨被告為國中畢業，智識程度不高，未婚，亦無子女，
    目前擔任臨時工，每月收入約新臺幣(下同)1、2萬元，與父
    母、祖父母同住等一切情狀，量處有期徒刑6月，並諭知易
    科罰金之折算標準。
㈢、另被告及其辯護人主張，被告於本案之前無前科紀錄，素行
    良好，已積極與被害人家屬和解，彌補被害人家屬損失，雖
    然被告本案後另於109年間因車禍犯過失致死罪，但依刑法
    第74條規定仍存在緩刑空間，且被告自去年發生車禍至今就
    不敢從事駕駛工作，如果給被告緩刑，已足以給被告一定程
    度之約束，請求宣告緩刑等語。惟按受2年以下有期徒刑、
    拘役之宣告，而有刑法第74條第1項所列2款情形之一，認以
    暫不執行為適當者，得宣告2年以上5年以下之緩刑，刑法第
    74條第1項固定有明文。惟宣告緩刑，除應具備刑法第74條
    所定條件外，法院應就被告有無再犯之虞，能否由於刑罰之
    宣告而策其自新，及有無可認為暫不執行刑罰為適當之情形
    等因素而為判斷，屬實體法上賦予法院得依職權裁量之事項
    （最高法院107年度台上字第4923號判決意旨參照）。經查
    ，被告所為固屬過失犯罪，惟其違反注意義務之程度非輕，
    且本案因一次過失犯行造成被害人二人死亡之結果，行為所
    生損害實屬重大，被告猶未記取教訓，謹慎駕駛車輛，復於
    109年9月26日駕駛營業曳引車執行業務時，行車輕率粗疏，
    致所駕車輛與另名被害人騎乘機車碰撞，另名被害人因而傷
    重死亡，被告過失行為業經臺灣雲林地方檢察署檢察官以10
    9年度偵字第7529號提起公訴，有該起訴書存卷可憑，以被
    告於1年左右之短期間內，接連因輕率駕駛車輛而發生2起車
    禍，使3條寶貴生命硬生生殞落，難認被告無再犯之虞，故
    若未對被告執行適當刑罰，不僅對被告不足生警惕之效，更
    無法反應被告犯行侵害法益之嚴重性，而罰當其罪，亦難以
    達到刑法應報、預防、教化之目的，自不宜宣告緩刑。本院
    斟酌上情，認被告無暫不執行為適當之情事，自不宜緩刑宣
    告。是被告及其辯護人請求宣告緩刑，難認有理由，併此敘
    明。
五、依刑事訴訟法第369條第1項前段、第364條、第299條第1項
    前段，刑法第276條、第55條前段、第62條前段，第41條第1
    項前段，刑法施行法第1條之1第1項，判決如主文。
本案經檢察官林柏宇提起公訴，檢察官趙中岳到庭執行職務。
中　　華　　民　　國　　110 　年　　3 　　月　　3 　　日
                  刑事第六庭    審判長法　官  張瑛宗
                                      法　官  林逸梅
                                      法　官  李秋瑩
以上正本證明與原本無異。
如不服本判決應於收受送達後20日內向本院提出上訴書狀，其未
敘述上訴理由者，並得於提起上訴後20日內向本院補提理由書（
均須按他造當事人之人數附繕本）「切勿逕送上級法院」。
　　　　　　　　　　　　　　　　　　　書記官  劉紀君
中　　華　　民　　國　　110 　年　　3 　　月　　3 　　日
附錄本案論罪科刑法條全文
中華民國刑法第276條
因過失致人於死者，處5年以下有期徒刑、拘役或50萬元以下罰
金。